【裁判字號】    92,自,233
【裁判日期】    921209
【裁判案由】    侵占
【裁判全文】
台灣板橋地方法院刑事判決                          九十二年度自字第二三三號
    自  訴  人  崇發交通股份有限公司
    代  表  人  乙○○
    被      告  甲○○
右列被告因侵占案件，經自訴人提起自訴，本院判決如左：
    主  文
甲○○意圖為自己不法之所有，而侵占自己持有他人之物，處拘役貳拾日，如易科罰
金，以佰元折算壹日。
    事  實
一、甲○○於民國（下同）九十二年一月三十日加入「崇發交通股份有限公司」（下
    稱崇發公司）所屬之「大文山安全計程車無線電基地台」計程車司機，並租用崇
    發公司所有之計程車無線電對講機一台，同時約定租金每月新台幣（下同）一千
    八百元；惟甲○○於同年二月一日起即未依約履行，並積欠租金未繳。嗣經崇發
    公司於同年五月十二日以郵局存證信函催告甲○○清償欠款及自同年月二十日終
    止合約，同時應返還計程車無線電對講機。詎甲○○於九十二年五月十二日收受
    上開存證信函後，竟基於意圖為自己不法所有之犯意，於同年月二十日在其位於
    台北縣蘆洲市○○路一二八巷一０六號四樓之住處，將上開持有之計程車無線電
    對講機一台，予以侵占入己，拒不返還。
二、案經被害人崇發公司提起自訴。
    理  由
一、訊據被告甲○○對於上述時、地加入崇發公司所屬之「大文山安全計程車無線電
    基地台」計程車司機，並租用該公司計程車無線電對講機一台及收受崇發公司存
    證信函，知悉崇發公司通知於九十二年五月二十日終止合約並返還該無線電對講
    機一台以及並未按時返還無線電對講機之事實並不爭執；惟矢口否認有何侵占之
    犯行，並辯稱：伊因未再駕駛計程車，故將該無線電對講機放置於家中，並無侵
    占之意圖云云。經查：右揭事實，業據自訴人之代表人高銘義於本院指訴甚詳，
    並有被害人提出之交通部計程車無線電台執照、大文山安全計程車無線台車台裝
    機合約書、存證信函與被告收執回條各一紙附卷可稽。按侵占罪係即成犯，凡對
    自己持有之他人所有物，有變易持有為所有之意思時，即應構成犯罪，縱事後將
    侵占之物設法歸還，亦無解於罪名之成立，最高法院著有四十三年台上字第六七
    五號判例可資參照。本案被告持有崇發公司所有之無線電對機一台，且於九十二
    年五月十二日已收受崇發公司寄發之存證信函，通知於九十二年五月二十日終止
    合約並應返還租用之無線電對講機，惟被告竟長達半年餘並未返還該無線電對講
    機，甚至於九十二年十一月二十五日本院審理時亦僅僅歸還半組之無線電對講機
    予自訴人之代表人乙○○（然該半組無線電對講機已無法使用）。是被告據為不
    法所有侵占之意圖彰彰明甚，故被告所辯各節，顯不可採。罪證明確，被告犯行
    洵堪認定。
二、核被告所為，係犯刑法第三百三十五條第一項之普通侵占罪。爰審酌被告之犯罪
    動機、目的、所侵占之物品價值及被告犯罪後之態度等一切情狀，量處如主文所
    示之刑，並諭知易科罰金之折算標準，以示懲儆。
據上論斷，應依刑事訴訟法第三百四十三條、第二百九十九條第一項前段，刑法第三
百三十五條第一項、第四十一條第一項前段，罰金罰鍰提高標準條例第一條前段、第
二條，判決如主文。
中    華    民    國    九   十   二    年    十    二    月     九     日
                              台灣板橋地方法院刑事第四庭
                                  審判長法  官    潘 長 生
                                        法  官    林 春 長
                                        法  官    陳 靜 茹
右正本證明與原本無異。
如不服本判決，應於判決送達後十日內向本院提出上訴狀 (應附繕本) ，上訴於臺灣
高等法院。
                                        書記官    陳 蒼 仁
中    華    民    國    九   十   二    年    十    二    月     九     日
附錄本案論罪科刑法條
刑法第三百三十五條
意圖為自己或第三人不法之所有，而侵占自己持有他人之物者，處五年以下有期徒刑
、拘役或併科一千元以下罰金。
前項之未遂犯罰之。


司法院資訊處製作；財團法人民間司法改革基金會備份。
